臺灣高等法院刑事判決
110年度上訴字第3672號
上  訴  人  臺灣桃園地方檢察署檢察官
被      告  翁基祥


            翁慧茹




上二人共同
選任辯護人  吳冠逸律師
上列上訴人因被告兒童及少年性剝削防制條例案件，不服臺灣桃
園地方法院110年度審訴字第393號，中華民國110年10月22日第
一審判決（起訴案號：臺灣桃園地方檢察署109年度偵字第23870
號），提起上訴，本院判決如下：
    主  文
原判決關於乙○○、丙○○科刑部分撤銷。
乙○○犯拍攝少年為性交行為之電子訊號罪，處有期徒刑壹年；
又犯散布少年為性交行為之電子訊號罪，處有期徒刑貳月，如易
科罰金，以新臺幣壹仟元折算壹日。緩刑貳年。緩刑期間付保護
管束，保護管束期間內不得再拍攝及散布少年性交、猥褻行為影
片、照片及電子訊號。　　
丙○○犯散布少年為性交行為之電子訊號罪，處有期徒刑參月，
如易科罰金，以新臺幣壹仟元折算壹日。緩刑貳年。緩刑期間付
保護管束，保護管束期間內不得再拍攝及散布少年性交、猥褻行
為影片、照片及電子訊號。　　
    事  實
本件犯罪事實與原判決書事實欄（如附件）之記載相同，茲引用
之。
    理  由
壹、審理範圍
    按刑事訴訟法第348條於民國110年6月16日修正，同年月18
    日施行，修正施行前該條規定「上訴得對於判決之一部為之
    （第1項）；未聲明為一部者，視為全部上訴。對於判決之
    一部上訴者，其有關係之部分，視為亦已上訴（第2項）」
    ，修正施行後規定「上訴得對於判決之一部為之（第1項）
    。對於判決之一部上訴者，其有關係之部分，視為亦已上訴
    。但有關係之部分為無罪、免訴或不受理者，不在此限（第
    2項）。上訴得明示僅就判決之刑、沒收或保安處分一部為
    之（第3項）」，同日修正施行之刑事訴訟法施行法第7條之
    13則規定「中華民國110年5月31日修正通過之刑事訴訟法施
    行前，已繫屬於各級法院之案件，於施行後仍適用修正前刑
    事訴訟法第348條規定；已終結或已繫屬於各級法院而未終
    結之案件，於施行後提起再審或非常上訴者，亦同」。本件
    被告乙○○、丙○○經原審判決後，於110年12月15日提起上訴
    繫屬本院，有臺灣桃園地方法院110年12月9日桃院增刑全11
    0審訴393字第1100026432號函在卷可參（見本院卷第3頁）
    ，自應適用修正後之刑事訴訟法第348條。原審判處被告乙○
    ○犯拍攝少年為性交行為之電子訊號罪；被告丙○○、乙○○均
    犯散布少年為性交行為之電子訊號罪，檢察官於本院審理程
    序中表示本案僅就量刑部分上訴（見本院卷第112頁），故
    本院以原審認定之犯罪事實及論罪為基礎，僅就原審關於被
    告乙○○、丙○○判決量刑部分審理，且不包括沒收部分，先予
    敘明。
貳、撤銷原判決之理由
    原審以被告2人犯罪事證明確，予以科刑，固非無見。惟被
    告2人於本院宣判前，業已與告訴人Ａ女之母以20萬元達成和
    解，並當場給付完畢，有調解委員調解單在卷足參（見本院
    卷第121頁），原審未及審酌此部分被告2人犯後態度予以量
    刑，容有未洽。另本件被告乙○○拍攝本件影像後，僅上傳自
    己本身家庭之line群組，群組內僅有家人6名（一名已歿）
    ，有line畫面截圖在卷可證（見偵卷第63頁），觀覽之人有
    限，造成損害尚輕；然丙○○接收該影片後，竟上傳至社群網
    站「爆料○○」內，供不特定人觀覽，對告訴人A女及A男造成
    巨大影響，且該等畫面流傳至不特定人後，即無法再逐一刪
    除，對告訴人等造成之損害將永不可逆，此亦為被告丙○○所
    明知，詎被告丙○○僅為提供網站內話題性，即將未成年人一
    時思慮未周所為之影片散布流傳，惡性顯屬重大，然原審於
    量刑之時，就散布少年為性交之電子訊號罪對被告丙○○之量
    刑較被告乙○○為輕，難謂適當。檢察官上訴意旨以：本件被
    告乙○○明知被害人未滿18歲，竟拍攝2人穿著高中制服為性
    行為之影片，被告2人並恣意利用網路散布與不特定人觀覽
    ，戕害青少年之心理發展甚鉅，且未與告訴人等達成和解，
    犯後態度不佳，原審量刑過輕，並給予緩刑，不符罪刑相當
    原則，請求撤銷原判決，另為適當判決等語。查被告2人業
    已與甲○○ 達成和解，檢察官以被告2人未與告訴人等達成和
    解請求從重量刑，並無理由。然原判決既有上述可議之處，
    即屬無可維持，應由本院將原判決關於科刑部分撤銷，另為
    適法判決。
參、量刑及緩刑諭知　
一、按對於未發覺之罪自首而受裁判者，得減輕其刑，刑法第62
    條前段定有明文。又按刑法第62條所謂發覺，係指有偵查犯
    罪職權之公務員已知悉犯罪事實與犯罪之人而言，固非以有
    偵查犯罪權之機關或人員確知其人犯罪無誤為必要，而於對
    其發生嫌疑時，即得謂為已發覺；但此項對犯人之嫌疑，仍
    須有確切之根據得為合理之可疑者，始足當之，若單純主觀
    上之懷疑，要不得謂已發生嫌疑，或僅係推測其已發生而與
    事實巧合，均與已發覺之情形有別。查關於本件查獲經過，
    桃園市政府警察局龜山分局大林派出所函覆警員潘柏涵出具
    之職務報告表示：「警員潘柏涵於110 年06月01日10時許接
    獲民眾報案，在FACEBOOK社群【爆料○○（名稱詳卷）】PO文
    ，標題為學生在公園涼亭激情，並附上影片，依照影片上之
    拍攝位置，前往桃園市○○區○○○○○街0 號二樓，詢問該住戶
    是否為其所拍攝，開門之人為乙○○，其坦承為其所拍攝，並
    配合警方至所調查。於110 年06月01日12時許製作乙○○筆錄
    中，其坦承為其所拍攝，並將影片放置於其自家LINE（我們
    家）中，但是並不知道為何人所散布……警員告知乙○○請其詢
    問家人是否為他們所上傳。於110 年06月01日16時許，乙○○
    帶著其女兒丙○○至所，丙○○向警方表示該影片為其所上傳，
    其坦承所犯之行為。」等情明確（見原審卷第167頁），足
    認被告丙○○於其上揭犯行未為有追訴權限機關公務員發覺前
    ，主動該分局員警坦承上開犯行，可認被告丙○○有接受裁判
    之意，經核於自首之要件，爰依刑法第62條前段規定減輕其
    刑。
二、爰以審酌被告2 人既明知行為時A 男、A 女均係未滿18歲之
    少年，仍拍攝並散布其性交行為之電子訊號，對於A 男、A 
    女之身心健康與人格發展有不良影響，所為實不足取，衡以
    被告2 人犯後均坦承犯行，及業已與告訴人Ａ女之母以新臺
    幣（下同）20萬元達成和解，並當場給付完畢；告訴人A男
    部分則經本院傳喚未到庭，而無法談論和解事宜，暨被告乙
    ○○散布對象特定人數較少，造成損害輕微；被告丙○○散布影
    片至不特定大眾，造成損害甚鉅（本罪最重本刑為3年以下
    有期徒刑），惟有自首減輕事由，及被告乙○○國小畢業、無
    業、身體有病痛；被告丙○○高職畢業、經濟狀況勉持等一切
    情狀，分別量處如主文第二、三項所示之刑，並就被告2人
    得易科罰金部分均諭知易科罰金之折算標準，以示懲儆。
三、被告乙○○前雖因贓物等案件受有期徒刑以上刑之宣告，然於
    執行完畢後5 年以內未曾再因故意犯罪而受有期徒刑以上刑
    之宣告；被告丙○○未曾因故意犯罪受有期徒刑以上刑之宣告
    ，有被告2 人之本院被告前案紀錄表在卷可憑，念被告2 人
    犯後自白，已有悔意，且已與告訴人A女達成和解給付20萬
    元，對於損害稍有彌補，堪信被告2 人經此刑之宣告，當知
    所警惕，而無再犯之虞，本院認前開對被告2 人所宣告之刑
    ，均以暫不執行為適當，爰就被告乙○○依刑法第74條第1 項
    第2 款規定；就被告丙○○依刑法第74條第1 項第1 款規定，
    各宣告緩刑2 年，以啟自新。又被告2 人為成年人，其故意
    對兒童及少年犯兒童及少年性剝削防制條例之罪而受緩刑宣
    告，應依兒童及少年福利與權益保障法第112 條之1 第1 項
    ，均諭知在緩刑期間付保護管束，並於保護管束期間內不得
    再拍攝及散布少年性交、猥褻行為影片、照片及電子訊號。
    　
據上論斷，應依刑事訴訟法第369條第1項前段、第364條、第299
條第1項前段，判決如主文。
本案經檢察官賴瀅羽提起公訴，檢察官李孟亭提起上訴，檢察官
朱婉綺到庭執行職務。
中　　華　　民　　國　　111 　年　　1 　　月　　26　　日
                  刑事第八庭  審判長  法　官 陳世宗
                                      法　官 林呈樵
                                      法　官 呂寧莉
以上正本證明與原本無異。
如不服本判決，應於收受送達後20日內向本院提出上訴書狀，其
未敘述上訴之理由者並得於提起上訴後20日內向本院補提理由書
（均須按他造當事人之人數附繕本）「切勿逕送上級法院」。
                                      書記官 賴資旻
中　　華　　民　　國　　111 　年　　1 　　月　　26　　日

附錄：本案論罪科刑法條全文
兒童及少年性剝削防制條例第36條第1項
拍攝、製造兒童或少年為性交或猥褻行為之圖畫、照片、影片、
影帶、光碟、電子訊號或其他物品，處1年以上7年以下有期徒刑
，得併科新臺幣1百萬元以下罰金。
兒童及少年性剝削防制條例第38條第1項
散布、播送或販賣兒童或少年為性交、猥褻行為之圖畫、照片、
影片、影帶、光碟、電子訊號或其他物品，或公然陳列，或以他
法供人觀覽、聽聞者，處3年以下有期徒刑，得併科新臺幣5百萬
元以下罰金。

附件：原審認定犯罪事實：
    「乙○○於民國109 年5 月28日下午4 時許，在桃園市○○區○○
    ○○○街0 號2 樓住處廚房內，發現身著高中校服之少年即代
    號A0000-0000000000（00年00月生，真實姓名年籍均詳卷，
    下稱A 男）與代號A0000-0000000000（00年0 月生，真實姓
    名年籍均詳卷，下稱A 女）於公園涼亭內從事性交行為，明
    知A 男及A 女為未滿18歲之少年，竟基於拍攝少年為性交行
    為之電子訊號之犯意，以其所有之有錄影功能之行動電話，
    於上開時間、地點，拍攝A 男、A 女身著高中制服於上開公
    園涼亭內之性交行為影片，並於同日下午5 時31分許，基於
    散布少年為性交行為之電子訊號之犯意，將上開影片檔案，
    傳送至通訊軟體LINE群組「我們家」，供特定多數人觀覽而
    散布，復由乙○○之女丙○○於上開群組下載上開影片，基於散
    布少年為性交行為之電子訊號之犯意，於109 年6 月1 日凌
    晨1 時許，於當時之上開住處內，以其所有之行動電話連結
    網際網路，登入其向社群網站FACEBOOK（下稱臉書）申設之
    「小欣」帳號，連結至臉書粉絲專頁「爆料○○（名稱詳卷）
    」，利用「小欣」之帳號刊登貼文：「學生在公園涼亭激情
    」，並上傳上開A 男、A 女性交行為之影片，供不特定之網
    友觀覽而散布之。」